【裁判字號】    90,易,2102
【裁判日期】    900706
【裁判案由】    竊盜
【裁判全文】
臺灣板橋地方法院刑事判決                          九十年度易字第二一二號
    公  訴  人  臺灣板橋地方法院檢察署檢察官
    被      告  丙○○
右列被告因竊盜案件，經檢察官提起公訴 (九十年度偵字第五八六五號)，本院判決
如左：
    主  文
丙○○無罪。
    理  由
一、公訴意旨略以：被告丙○○於民國九十年三月十七日二時十分許，在臺北縣三重
    市○○路一一０巷八號乙○○住處前，見乙○○所有車號ＢＶＥ—九六０號重機
    車一輛停放該處，竟意圖為自己不法之所有，以自備之鑰匙一支竊取該車，為乙
    ○○當場發現，報警查獲，並扣得鑰匙一把。因認被告涉犯刑法第三百二十條第
    一項普通竊盜罪嫌云云。
二、按犯罪事實應依證據認定之，無證據不得推定其犯罪事實，又不能證明被告犯罪
    應諭知無罪之判決，刑事訴訟法第一百五十四條、第三百零一條第一項定有明文
    。又認定犯罪事實應憑積極證據，倘積極證據不足以為不利於被告事實之認定時
    ，即應為有利被告之認定，更不必有何有利之證據，最高法院三十年上字第八一
    六號著有判例，所謂「積極證據足以為不利被告事實之認定」，依據同院七十六
    年臺上字第四九八六號判例意旨，係指據為訴訟上證明之全盤證據資料，在客觀
    上以達於通常一般之人均不致於有所懷疑，而得確信被告確曾犯罪之程度；若未
    達到此一程度，而有合理懷疑之存在時，即無從為被告有罪之確信。公訴人認被
    告涉前開犯嫌係以前開犯行，業據被害人乙○○指述綦詳，且經被害人供述三重
    市○○路一一０巷八號附近有路燈，亦有商家，夜晚照明良好，應不致發生誤認
    情事；再經警員偵查結果，被告其母莊美玉所有之車號ＭＤＦ－三三九號機車為
    山葉牌，車身為白色，而乙○○所有之車號ＢＶＥ—九六０號機車為光陽牌，車
    身為黑色，則於夜晚照明設備良好之情況下，被告將車身明顯有異之機車混淆誤
    認，實與常情相違為其論據；訊據被告丙○○堅決否認有何竊盜犯行，辯稱：當
    晚伊騎乘母親之車號ＭＤＦ－三三九號機車去找友人甲○○，該車就停放在甲○
    ○住處附近．後來因伊身體很累，以致於一時之間錯認機車，並無竊盜之不法意
    圖等語。按刑法上之竊盜罪，須意圖為自己或第三人不法之所有，而取他人所有
    物為其成立要件。若行為人因誤信該物為自己所有而取得之，即欠缺意思要件，
    縱其結果不免有民事上之侵權責任，要難認為構成刑法上之竊盜罪，最高法院二
    十三年上字第一八九二號判例要旨參照。經查車號ＢＶＥ─九六０號重型機車係
    乙○○所有，此有車籍作業系統─查詢認可資料表乙紙附卷為證，而被告於前開
    時地竊取該車之過程，業據被害人乙○○於警訊中供稱：「當時伊在家中看電視
    ，聽到屋外有狗叫聲，看見有一個人影在外面，伊便走出屋外查看，看見有一名
    年青人，手持鑰匙坐在伊的機車上，正以手中之鑰匙在開伊機車的鎖，伊問他在
    做什麼，他說這部機車是我的，伊又問他這部機車確定是你的嗎？他說『是我的
    ，我要開看看』，伊看他無法開鎖，便將其鑰匙奪下報警處理，等警方到達現場
    時，便將鑰匙交給警方」、於偵查中供稱：「（問：是否有看到小偷偷你的摩托
    車？）他在開伊的摩托車時，伊聽到伊家小狗在叫，剛好看到他一個人在用鑰匙
    開伊的車，伊就出去阻止他，他辯稱這車很像他的，後來他有承認是開錯車了」
    、於審理中供稱：「伊是聽到伊家小狗在叫，就出來看，看到被告坐在伊機車上
    面，伊有問他這機車是否你的，結果被告說是他的，伊就說你開沒有關係，然後
    被告還繼續開機車，當時被告神情還很自然，但是機車廠牌不同，所以打不開，
    當時被告以為機車是他的，所以一直在開，伊有問他說這機車是不是你的，之後
    我就叫我附近鄰居去報警，在警察還沒有來之前，被告打不開時有說他可能開錯
    車子，伊等不相信，就請警察來處理」等語，是依被害人之供述，被告遭人發現
    開啟機車時，曾表示該車為其所有，且其所顯現之神情態若自然、從容，衡諸常
    情，其行為舉止核與一般竊盜者為人查覺從事違法之竊盜行為顯然不同，依此推
    斷，苟被告確有不法之竊盜犯意，則於被害人乙○○發現其持鑰匙開啟機車時，
    自應急於掩飾犯行，神情驚慌或迅即逃離現場，自無如被害人所述之仍滯留現場
    ，並於證人目擊之情形下進行其竊盜行為，則其是否意圖竊盜，顯然有疑問；其
    次，被告當日確有騎乘其母莊美玉之機車出外訪友，業據被告及其母莊美玉一致
    供述在卷，嗣經本院傳喚本件查獲警員洪仁逢亦到庭證稱：當時機車由被告母親
    去騎回來等語，顯見被告當日確實自備騎乘機車到達現場附近，再比較該二機車
    之型式、顏色，依車籍作業系統─查詢認可資料所載，被害人乙○○所有之車號
    ＢＶＥ—九六０號機車，廠牌為光陽牌，車身為銀色、汽缸容量為一二四ＣＣ（
    即俗稱之一二五ＣＣ），另被告之母莊美玉所有之車號ＭＤＦ─三三九號機車，
    廠牌則為山葉牌，車身為白色、汽缸容量為一二五ＣＣ，此亦有該二機車照片六
    幀附卷為證，是該二車雖登記之廠牌、顏色均不同，惟依卷附之上開照片，其中
    被害人所有之該機車車身非如其公訴人所述之黑色，而係於車身上另噴有黑色噴
    漆，此節亦據被害人到庭供述：伊有把機車噴漆，本來機車是銀色另噴上黑點等
    語，是白色與銀色本屬同型色系，依光學原理研判，縱於夜晚照明良好時，該車
    經燈光之照耀，其銀色車身部分應較黑色車身部分顯眼，自有使人誤認該車為白
    色之可能，質之被告於偵查中亦供稱：因當時伊剛睡醒而誤認等語，核與被害人
    於本院審理中所述：被告開機車時非常從容，但伊不知道被告是否有喝酒，但伊
    看他眼神有點呆滯等語相符，綜合上開所述，依被告於遭人發現時，即表明所開
    啟之機車為其所有，並無如竊盜者遭人發覺之驚慌神情，且事後亦證實其確有騎
    乘顏色相仿之機車到場等情節，則其所辯乃誤認，以為該車係伊騎乘之機車，才
    以鑰匙插入等語，應堪採信。是被告既欠缺竊盜之不法犯意，自與竊盜之構成要
    件未相符合。此外復查無其他積極確切之事證足認被告涉公訴人起訴之竊盜犯嫌
    ，爰依法為無罪之諭知。
據上論斷，應依刑事訴訟法第三百零一條第一項，判決如主文。
本案經檢察官李海龍到庭執行職務
中      華      民      國    九十      年      七      月      六      日
                                      臺灣板橋地方法院刑事第六庭
                                          法  官  徐   蘭   萍
右正本證明與原本無異。
如不服本判決，應於判決送達後十日內向本院提出上訴狀 ，上訴於臺灣高等法院。
                                          書記官  莊   川   億
中      華      民      國     九十     年      七      月      六      日


司法院資訊處製作；財團法人民間司法改革基金會備份。
